臺灣臺東地方法院刑事判決　　　　　　　　　　　　　　九十一年度易字第三六號
　　公　訴　人　臺灣臺東地方法院檢察署檢察官
　　被　　　告　甲○○
右列被告因竊盜案件，經檢察官提起公訴（九十年度偵字第一二八九號)，本院判決
如左：
    主  文
甲○○無罪。
    理  由
一、公訴意旨略以：被告甲○○意圖為自己不法之所有，於民國九十年六月二日十七
    時許，在臺東縣臺東市○○路（起訴書誤載為綏遠路）一段路旁，竊取被害人乙
    ○○所有之建築用工字鐵一批，得手後，於翌日，以新台幣（下同）一千元販售
    予證人即不知情之資源回收商人莊一成，因認被告涉有刑法第三百二十條第一項
    之竊盜罪嫌。
二、公訴人認被告涉有前開竊盜犯嫌，無非係以被害人乙○○之指述、證人莊一成之
    證言及贓物認領保管收據為積極證據，並因被告不能清楚解釋該批工字鐵來源，
    復未通過法務部調查局測謊，認被告所辯不足採信為其主要論據。訊據被告甲○
    ○則堅決否認有何竊盜犯行，辯稱：該批工字鐵係其於臺東縣臺東市○○路與正
    氣北路口豐樂工業區附近經他人兜售以五百元購得，其曾向該人確認來源沒問題
    後，才決定購買，並非其所竊取等語。
三、按犯罪事實應依證據認定，無證據不得推定其犯罪事實；又不能證明被告犯罪者
    ，應諭知無罪之判決，刑事訴訟法第一百五十四條、第三百零一條第一項前段分
    別定有明文；且認定不利於被告之事實須依積極證據，苟積極證據不足為不利於
    被告事實之認定時，即應為有利於被告之認定，最高法院著有三十年台上字第八
    一六號判例意旨可資參考。又持有贓物，於一般社會生活經驗上，可能之原因不
    止一端，故無從以行為人單純持有贓物之事實推定該行為人取得贓物之來源；縱
    行為人係以竊盜、搶奪、詐欺、拾得遺失物或故買、收受贓物等犯罪手段取得該
    贓物，所涉犯罪構成要件亦各不相同，於訴訟上當不能因行為人對其持有之贓物
    來源交待不清或無法於訴訟上確實舉證證明其係如何取得該贓物，而得任意推定
    行為人之罪行。本院經查：
（一）被害人乙○○並不知其所有之工字鐵究如何失竊，僅能推測失竊時間等情，業
      據其於警訊及本院審理時陳稱：工字鐵係於九十年六月三日上午九時發現失竊
      ，至同日中午十二時三十分於古物商查獲，失竊時間應為同月二日下午五時之
      後至隔天凌晨之間等語自明；而證人莊一成雖於警訊中證稱：該批工字鐵係被
      告於查獲當日早上所出售等語，惟就被告如何取得該批工字鐵並無所知；又贓
      物保管認領收據除證明被告所販賣之工字鐵業經被害人保證係其所有並領回外
      ，並無從以此推知該批工字鐵是如何流入被告之手，是此三項證據均不能據以
      積極證明被告有竊盜工字鐵之行為。
（二）次按測謊之鑑驗，係就受測人對相關事項之詢答，對應其神經、呼吸、心跳等
      反應而判斷，其鑑驗結果有時亦因受測人之生理、心理因素而受影響，該鑑驗
      結果固可為審判之參考，但非為判斷之唯一及絕對之依據，鑑驗結果是否可採
      ，應由法院斟酌取捨，最高法院八十五年度台上字第五七九一號判決意旨可資
      參照。查被告於偵查中經檢察官囑託法務部調查局人員對其實施測謊，係採「
      控制問題」之方法，且該局人員就本案案情對被告所提出之問題為：「有無拿
      走工字鐵？」，被告回答稱：未拿走工字鐵，經測試有情緒波動反應，研判有
      說謊，有該局測謊報告書一件在卷可稽；然就「拿走工字鐵」之字面解釋而言
      ，究係指由被害人所失竊之地點拿走工字鐵？或是向兜售的人拿走工字鐵？所
      謂「拿走」與「偷走」是否相同？令人不免生疑，是否適宜以此題意不清之問
      題，供為測謊之用，實有斟酌餘地；又被告於測謊前已對檢察官承諾：如未通
      過測謊，即同意檢察官向法院求刑有期徒刑五月，其對一般問題之回答已然戰
      戰兢兢，何況面對此一模稜兩可之問題，尚須另費心神揣測出題者究為何意，
      實有可能因此造成特殊之情緒波動，是否影響本次測謊之準確性，亦屬可疑；
      本院斟酌上開情形，參以前揭實務見解，認尚不得以被告於偵查中之測謊結果
      遽為不利被告之認定。
（三）又被害人所失竊之長短工字鐵共十一支，其規格及數量均經被害人於警訊中及
      本院審理時指述甚詳，然據證人莊一成於警訊中所述，被告所出售予其之工字
      鐵僅四支，警方亦未於被告住處發現其餘贓物，如被害人所失竊之工字鐵確係
      被告所竊取，衡諸常情，被告應一併出售予古物商以爭取價格並縮短銷贓時間
      ，實無多費時間尋找多數買主後分別出售之理；另據證人莊一成證稱：其向被
      告購買該批工字鐵之價格為一千元，與被告所稱其向他人之購買價格五百元相
      去無多，可認被告並非以顯不相當之價格購入。是雖被告就其購得工字鐵之過
      程、對象無法明確交代，然其所辯工字鐵係向他人購得，並非其所竊取一節，
      亦非全然無據。
（四）綜上，被告所辯雖非無瑕，然公訴人憑以認定被告涉有竊盜罪嫌之證據，均未
      能積極證明被告確係竊取工字鐵之人，復查無其他積極證據證明被告有竊盜犯
      行，不能證明被告涉犯竊盜罪，自應依法為被告無罪之諭知，以免冤抑。至被
      告持有前開遭竊之工字鐵是否涉及贓物罪一節，自應由檢察官另行偵辦，併此
      敘明。
據上論斷，應依刑事訴訟法第三百零一條第一項前段判決如主文。
本案經檢察官林豐文到庭執行職務
中    華    民    國      九十一      年      五       月      八      日
                                  臺灣臺東地方法院刑事庭
                                   審判長法  官 楊 力 進
                                         法  官 劉 柏 駿
                                         法  官 袁 雪 華
右正本證明與原本無異。
如不服本判決，應於判決送達後十日內向本院提出上訴狀。（須附繕本）
「切勿逕送上級法院」
                                         書記官 林 建 成
中    華    民    國      九十一      年      五       月      十      日
